臺灣彰化地方法院交通事件裁定　　　 100年度交聲字第1413號
移送機關即
原處分機關　　交通部公路總局臺中區監理所彰化監理站
異　議　人
即受處分人　　李宗欣
上列聲明異議人因違反道路交通管理處罰條例事件，對於交通部
公路總局臺中區監理所彰化監理站於民國100 年11月21日所為處
分（原處分案號：彰監四字第裁64-I00000000號裁決書），聲明
異議，本院裁定如下：
   主  文
異議駁回。
   理  由
一、原處分機關意旨略以：聲明異議人即受處分人李宗欣（下稱
    異議人）於100 年4 月11日0 時47分許，駕駛車牌號碼A6-5
    668 號自小客車，在彰化縣員林鎮○○路與法院南街口，因
    酒後駕車肇事致人受傷，經酒精濃度測定呼氣值達每公升0.
    67毫克，為彰化縣警察局員林分局員警以其有違反道路交通
    管理處罰條例第35條第1 項第1 款規定之行為，掣開違反道
    路交通管理事件通知單（單號：彰警交字第I00000000 號）
    舉發。原處分機關經查異議人違規屬實，遂於100 年11月21
    日以彰監四字第裁64-I00000000號裁決書，裁處罰鍰經法院
    判決無須繳納，惟仍須吊扣駕駛執照24個月，並施以道安講
    習，原處分應無不合等語。
二、聲明異議意旨略以：異議人因酒後駕駛自小客車觸犯公共危
    險罪，業經法官判處有期徒刑6 個月，緩刑2 年確定，然監
    理站又要吊扣異議人大型車駕駛執照2 年，爰依法聲明異議
    云云。
三、按汽車駕駛人飲用酒類或其他類似物後，其吐氣所含酒精濃
    度超過每公升0.25毫克，不得駕車；駕駛汽車經測試檢定酒
    精濃度超過標準，處汽車駕駛人罰鍰新臺幣15,000元以上6
    0,000 元以下，並當場移置保管該汽車及吊扣駕駛執照1 年
    ，因而肇事致人受傷者，並吊扣駕駛執照2 年。道路交通安
    全規則第114 條第2 款及道路交通管理處罰條例第35條第1
    項第1 款分別定有明文。查本件異議人對其於上開時、地，
    有駕駛車牌號碼A6-5668 號自小客車與蔡吉良所騎乘之車牌
    號碼679-EMM 號重型機車發生擦撞，致蔡吉良車倒人傷，嗣
    經警檢測試其呼氣酒精濃度值達每公升0.55毫克以上（為每
    公升0.67毫克）之事實，並不爭執，惟以前詞置辯。然查：
  (一)道路交通管理處罰條例已於99年5 月5 日增定第68條第2 項
    「領有汽車駕駛執照之汽車駕駛人，除駕駛聯結車、大客車
    、大貨車外之非其駕駛執照種類之車輛，違反本條例及道路
    交通安全規則之規定，應受吊扣駕駛執照情形時，無因而肇
    事致人受傷或重傷者，記違規點數5 點。但1 年內違規點數
    共達6 點以上或再次應受吊扣駕駛執照情形者，併依原違反
    本條例應受吊扣駕駛執照處分規定，吊扣其駕駛執照。」並
    於同年9 月1 日施行。上開修正立法審查會說明略以：「一
    、委員提案修正條文將產生如駕駛人以其領有之聯結車、大
    客車或大貨車駕駛執照駕駛小型車，違規酒後駕車、肇事逃
    逸時，卻無法吊扣其所領有之駕駛執照，以限制其繼續駕車
    行駛道路之情形，無法達到有效處罰及維護道路交通安全之
    立法目的。二、鑑於本條例前已修正刪除受吊扣駕駛執照處
    分，吊扣各級駕駛執照之規定，為利明確汽車駕駛人駕駛非
    其駕駛執照種類之車輛，違反應受吊扣駕駛執照之處分處理
    ，並在兼顧本條例立法意旨下，增訂第2 項得緩即予吊扣而
    採記違規點數及駕駛人仍無改正仍再犯違規之應併原吊扣處
    罰之規定」（見立法院公報第99卷第26期院會紀錄第383-39
    0 頁），依上開立法理由，可知立法者係針對本次修法前，
    實務上關於汽車駕駛人以其領有之聯結車、大客車或大貨車
    駕駛執照駕駛小型車，違規酒後駕車或肇事致人受傷時，僅
    得吊扣其行為時所駕駛車級種類之駕駛執照，卻無法吊扣其
    所領有之駕駛執照，對於領有較高級駕駛執照之人，為維護
    交通安全並保障駕駛人之工作權及符合比例原則，立法者本
    次採取修法之方式，視汽車駕駛人違規之行為輕重，責以輕
    重不同之處罰，就領有汽車駕駛執照之汽車駕駛人，駕駛非
    其駕駛執照種類之小型車輛，違反本條例及道路交通安全規
    則之規定，應受吊扣駕駛執照情形時，無肇事致人受傷或重
    傷者，採「緩即吊扣而先採違規記點」方式，以維護駕駛人
    之工作權。但有肇事致人受傷或重傷、或1 年內違規點數共
    達6 點以上、或再次有應受吊扣駕駛執照行為之慣犯情形者
    ，基於保護其他道路使用人之生命、身體及財產安全，並責
    令駕駛人善盡行車安全之社會責任，不問其駕駛車級種類為
    何，一律吊扣其領有之駕駛執照。
  (二)再按道路交通安全規則第61條之規定「汽車駕駛人取得高一
    級車類之駕駛資格者，應換發駕駛執照，並准其駕駛較低級
    車類之車輛，其規定如下：... 」。可知，我國道路交通管
    理法制及道路交通主管機關對於駕駛執照之管理，於汽車部
    分，係採一人一照原則，駕駛人於取得較高等級駕駛執照後
    ，即不得再持有較次等級汽車車類之駕駛執照。而就實質，
    除應考輕型或普通重型機器腳踏車駕駛執照者，無經歷之限
    制，暨應考小型車普通駕駛執照及職業駕駛執照者，分別須
    有學習駕駛3 個月及6 個月以上之經歷外，其餘各類駕照均
    須領有其他較次等級駕駛執照一定年限之經歷，始得申請考
    驗，如應考大貨車普通駕駛執照者，須領有小型車普通駕駛
    執照1 年以上之經歷；應考大貨車職業駕駛執照者，須領有
    小型車職業駕駛執照1 年以上之經歷等是。復於取得較高等
    級之駕駛執照後，換發駕駛執照，而准其駕駛較次等級車類
    之車輛，此觀道路交通規則第60條、第61條之規定甚明。是
    以，應考較高等級之駕駛執照者，除上揭所述之除外事項外
    ，本以領有較次等級之駕駛執照為其基礎前提，則如較次等
    級駕駛執照已受吊扣者，則據以之為基礎前提而考領之較高
    等級駕駛執照，自亦失其使用依據。從而，在現行實務汽車
    駕駛執照一人一照之管理原則下，應無從就同一汽車駕駛執
    照予以割裂，而僅為部分之吊扣。
  (三)又觀諸道路交通管理處罰條例第35條第1 項之規定，對行為
    人為吊扣駕照之處罰，目的即在於該條項所禁止之危險駕駛
    行為，如已因而肇事致人受傷，則有禁止其於吊扣期間再為
    駕駛之必要。是以，如違規駕駛當時之車種為小型車，則吊
    扣其駕照後之效果為禁止駕駛小型車固不待言，基於舉輕明
    重之法理，於更高等級之汽車駕駛執照內容，其駕駛行為所
    生之危險性更勝於前者下，自亦應為禁止駕駛之範圍。否則
    ，如謂駕駛人以其領有之聯結車、大客車或大貨車駕駛執照
    駕駛小型車，違規酒後駕車且肇事致人受傷時，僅得禁止其
    駕駛小型車，卻仍得以繼續駕駛聯結車、大客車或大貨車，
    除有輕重失衡之處，亦無法達到有效處罰及維護道路交通安
    全之立法目的。至道路交通管理處罰條例第68條前於94年12
    月14日之修正，雖將原規定之吊扣行為人所持有之各級車類
    駕駛執照等規定刪除，惟原條文所稱之各級車類駕駛執照，
    應指於行政管理上有一人數照之情形，且數照間未存有上述
    已持有一定年限特定駕駛執照應考經歷之關係者，如駕駛重
    型機器腳踏車違規而受吊扣之處罰時，即不得吊扣其小型車
    駕駛執照者是，上揭修法意旨，於前述要旨內，自應為限縮
    解釋。（臺灣高等法院暨所屬法院100 年法律座談會刑事類
    提案第35號見解可值參照）。
四、綜上所述，因本件違規行為係發生於100 年4 月11日，且參
    前揭彰化地方法院檢察署檢察官100 年度偵字第4157號起訴
    書及本院100 年度交訴字第72號刑事判決書之記載，明白指
    出本件異議人因酒駕而不慎與蔡吉良所騎乘之機車發生碰撞
    ，致蔡吉良受有傷害，自應有修正後之道路交通管理處罰條
    例第68條第2 項規定之適用。再者，原處分機關所為之吊扣
    駕駛執照及施以道安講習之行政處分，究其性質，均屬對於
    預防將來再犯危險兼具維護公共秩序作用之行政管制罰，而
    與行政罰鍰係屬對於過去違反行政法上義務之行為予以處罰
    之行政秩序罰，有所不同，且其立法目的亦與刑罰有別，從
    而，行政罰法第26條之一事不二罰原則，於此並無適用餘地
    ，是原處分機關就此部分本得於異議人受刑事判決確定後，
    再為裁處。故本件異議人酒後駕車乙節，既經本院以100 年
    度交訴字第72號刑事判決判處異議人有期徒刑2 個月，緩刑
    2 年，並應向公庫支付60,000元及提供60小時之義務勞務，
    則原處分機關依道路交通管理處罰條例第35條第1 項第1 款
    、第24條第1 項第2 款、第68條第2 項規定裁處異議人罰鍰
    經法院判決無須繳納，惟仍須吊扣駕駛執照24個月，並施以
    道安講習，核無違誤。本件異議為無理由，應予駁回。
據上論斷，應依道路交通管理處罰條例第87條第2 項、道路交通
事件處理辦法第18條，裁定如主文。
中    華    民    國  100     年    12    月    16    日
                  交通法庭    法  官  吳永梁
以上正本證明與原本無異。
如不服本裁定，應於裁定送達後五日內向本院提出抗告狀(須附
抗告狀繕本 )。
中    華    民    國   100    年    12    月    16    日
                              書記官  許原嘉